【裁判字號】    98,交抗,66
【裁判日期】    980331
【裁判案由】    聲明異議
【裁判全文】
臺灣高等法院臺中分院刑事裁定          98年度交抗字第66號
抗  告  人
即受處分人  甲○○
上列受處分人因聲明異議案件，不服臺灣臺中地方法院中華民國
97年12月10日所為裁定（97年度交聲字第3170號），提起抗告，
本院裁定如下：
    主  文
原裁定撤銷。
抗告人於原審所提之聲明異議駁回。
    理  由
一、抗告人即受處分人（下簡稱受處分人）甲○○聲明異議意旨
    略以：舉發機關函覆指出該「微電腦雷達波型自動採證單功
    能相機」可採證四線車道，故由此得證明其雷達波發射角度
    大以及掃描區範圍非常廣泛，而由於採證照片內有2臺機車
    ，分別為伊所有車號F8R－925號之車輛及車號N2D－777號之
    車輛，由採證照片無法明確判定（科學採證儀器自動標示）
    係何者超速使科學採證儀器啟動。本件應請舉發機關提出當
    時拍攝採證照片之科學採證儀器通過經濟部標準檢驗局之有
    效合格標章，並證明採證照片係由舉發機關所提供之科學採
    證儀器所拍攝（請提出2者之關聯性）；並提出當時所使用
    之科學儀器之雷達波掃描區範圍，請出示經濟部標準檢驗局
    或公信單位之檢測報告。舉發機關無法提供經由科學採證儀
    器自行判斷何者為違規車輛之直接證據，其函覆避重就輕，
    不足採信，而原處分機關逕依舉發機關之回覆所為之裁決，
    係受矇蔽，其處分自屬不當，爰依法請求撤銷原處分云云。
二、抗告意旨略以：由雷達測速儀檢定檢查技術規範中得知，雷
    達測速儀會有發射天線之輻射場型產生，此場型之變化會影
    響到雷達測速儀偵測之方向及角度，且每1臺雷達測速儀之
    發射天線之輻射場型皆會有所不同，具有極化方向即指向性
    ，然經濟部標準檢驗局之度量衡器雷達測速儀檢定檢查技術
    規範CNMV91中，並未規範其天線場型之指向性為何，故其天
    線輻射場型可能介於場型圖中336至0度、270至90度之任意
    24度內，且因雷達測速儀與道路擺放角度之改變，而改變其
    偵測範圍；又正因每臺雷達測速儀之天線場型皆有異，且與
    道路擺放角度未必固定，故以「停止間測去車用透明規」測
    量結果亦不足以代表雷達測速儀天線所產生之都卜勒雷達波
    正好打在受處分人之車號F8R-925號車上，亦可能為另1臺車
    號N2D-777號機車等語，指摘原裁定不當。
三、按汽車駕駛人，行車速度，超過規定之最高時速，或低於規
    定之最低時速，除有第43條第1項第2款情形外，處新臺幣1
    千2百元以上2千4百元以下罰鍰，道路交通管理處罰條例第
    40條定有明文。又道路交通管理處罰條例所稱之車輛，係指
    在道路上以原動機行駛之汽車，包括機器腳踏車（即機車）
    在內，亦為同條例第3條第8款所明文。
四、經查：
  (一)本件原處分機關以受處分人於97年8月27日16時05分許，騎
    乘車號F8R-925號重型機車，行經臺北市○○路246巷（往北
    ）處時，經雷達測速以時速54公里超速行駛乙情，此有臺北
    市政府警察局97年9月4日北市警交大字第Ａ00000000號舉發
    通知單逕行舉發及採證照片各1紙在卷（見原審卷第7頁）可
    稽。
  (二)受處分人雖以前揭情詞置辯，惟查：本件雷達測速照相機之
    功能，經臺北市政府警察局萬華分局函覆以：「該路段相機
    是移動式『微電腦雷達波型自動採證單功能相機』，每次採
    證1張，以斜角45度發射，最遠可達50公尺，可採證4線道；
    相機光圈速度為千分之1秒，以斜角依序掃描；相片上會顯
    示「年、月、日、時間、當時速度、路段名稱及速限標準」
    ；經由採證相片比對，受處分人騎乘F8R－925號機車正在掃
    描區內，行車時速54公里，本分局依據採證照片製單舉發並
    無違誤之處。有關異議人陳述未超速，係照片中前方車輛超
    車所致乙節，查該路段行車速限時速40公里，.. 該車駕駛
    當時行車時速為54公里，.. 且照片中前方車輛依停止間測
    去車用透明規核對已偏離掃描器掃描範圍等語，有該局97年
    10月6日北市警萬分交字第09732489900號函在卷可稽。且觀
    卷附採證照片，係在車輛行進方向之左後方拍攝，換言之，
    該照片所顯示之車輛行進方向為自畫面之右下角向左上角移
    動，而該照片中，車號F8R－925號重型機車係在照片畫面正
    中央，明顯而清處，該車附近並無其他車輛行駛，任何人一
    見均明知受處分人之機車顯為遭掃瞄之目標，至為明顯，而
    異議意旨所指畫面中另有N2D－777號機車，則在畫面左側、
    與車號F8R－925號重型機車相距已有相當之距離，顯已偏離
    掃瞄器可測得之角度範圍，是在測速照相機運作正常之情形
    下，殊無將車號F8R－925號重型機車前方之N2D－777號機車
    或其他車輛之違規誤植為車號F8R－925號重型機車違規之可
    能。復依卷附之經濟部標準檢驗局雷射測速儀檢定合格證書
    所載，本件舉發所使用之雷達測速儀，經送往經濟部標準檢
    驗局檢定，於96年11月15日檢定合格（檢定合格單號碼：MO
    GA0000000A，MOGA0000000B、有效期限：97年11月30日），
    足認本件舉發所使用之雷射測速儀為精準之科學儀器，並經
    我國經濟部標準檢驗局檢定合格，該雷達測速儀之波束寬度
    為水平5度、垂直22度，符合經濟部標準檢驗局雷達測速儀
    檢定檢查技術規範規定，主坡束寬度不大於24度的要求，亦
    經生產該雷達測速儀之荷蘭凱速米特公司在臺灣代理廠商志
    伸股份有限公司出具98年3月5日志字第09BD191號函文1份在
    卷可參，足見檢測出受處分人違規之雷達測速儀為經檢驗合
    格之科學儀器。又「停止間測去車用透明規」為原廠所提供
    針對本型雷達測速照相設備專用比對表，警方以本設備執行
    測速照相勤務時，均依照標準架設方式進行，經檢視所附相
    片並以透明規比對後，雷達波束範圍內只有車號FBR-925號
    機車，故當時測量之目標為車號FBR-925號機車，亦據志伸
    股份有限公司前開函文載述詳實，並覆稱受處分人所提抗告
    狀載之輻射場型圖並不適用本雷達測速儀。抗告人徒以「雷
    達測速儀之天線輻射場型『可能』介於場型圖中336至0度、
    270至90度之任意24度內，且因雷達測速儀與道路擺放角度
    之改變而改變其偵測範圍」，而認雷達測速儀天線所產生之
    都卜勒雷達波可能係射錄到另1臺機車云云，顯係其臆測之
    詞，要均無足採。
  (三)依上開舉發機關、志伸公司之函覆說明、採證照片暨雷射測
    速儀檢定合格證書所示之內容，應堪認受處分人確有上開騎
    乘機車超速之違規事實，且其違規行為業經員警以檢定合格
    之雷達測速儀測定，並拍照存證在卷。受處分人空言質疑本
    件舉發所使用之儀器採證之準確度，復未提出其他有利證據
    供法院審酌，其所辯自不足以採信。
五、綜上所述，受處分人以雷達測速儀之可信度、天線場型、與
    道路之擺放角度云云，指摘原審就裁處罰鍰1千2百元之裁定
    為不當，為無理由，惟原處分機關並未就受處分人之違規行
    為，依道路交通管理處罰條例第63條第1項第1款規定記違規
    點數1點，乃原審竟就原處分機關並未裁處且受處分人亦無
    從聲明異議之「記違規點數1點」於主文諭知（理由並予說
    明），顯係訴外裁定。抗告意旨仍執前開陳詞，指摘原裁定
    不當，雖無可取，惟原審裁定既有如上可議之處，自屬無可
    維持，由本院撤銷改判，自為裁定，並駁回抗告人於原審所
    提之聲明異議，如主文第2項所示。
六、至受處分人超速之違規行為，除經原處分機關處以罰鍰外，
    依道路交通管理處罰條例第63條第1項第1款規定並應記違規
    點數1點，此部分原處分機關漏未裁處，自應由原處分機關
    另為妥適裁處。
據上論斷，依道路交通案件處理辦法第26條、刑事訴訟法第413
條，裁定如主文。
中    華    民    國    98    年    3    月    31     日
            刑事第九庭  審判長法  官  江  德  千
                              法  官  康  應  龍
                              法  官  賴  妙  雲
以上正本證明與原本無異。
不得再抗告。
                              書記官  蘇  昭  文
中    華    民    國    98    年    3    月    31     日


司法院資訊處製作；財團法人民間司法改革基金會備份。
